臺灣臺中地方法院刑事判決　　　　　　　　　　　　九十一年度易字第一一八七號
　　公　訴　人　臺灣臺中地方法院檢察署檢察官
　　被　　　告　甲○○
右列被告因詐欺案件，經檢察官提起公訴（九十一年度偵緝字第二三０號），本院判
決如左：
    主  文
甲○○共同連續意圖為自己不法之所有，以詐術使人將本人之物交付，處有期徒刑肆
月，如易科罰金，以參佰元折算壹日。
    事  實
一、甲○○原任職聯信商業銀行行員，於民國（下同）八十九年十一月二十三日向匯
    通商業銀行股份有限公司（下稱匯通銀行）申請萬事達（MASTER）信用卡一張，
    經匯通銀行核發卡號0000-0000-0000-0000信用卡使用；復曾於八十九年十一月
    間向遠東國際商業銀行（下稱遠東銀行）申請信用卡一張，經遠東銀行於核發卡
    號0000-0000-0000-0000信用卡使用；又於八十九年十二月間向萬通商業銀行（
    下稱萬通銀行）申請信用卡一張，經萬通銀行核發卡號0000-0000-0000-000信用
    卡使用；再於九十年一月向臺灣土地銀行（下稱土地銀行）申請信用卡一張，經
    土地銀行核發卡號0000-0000-0000-0000信用卡使用。其自八十九年十一月間起
    ，明知其經濟狀況不佳，在外積欠債務甚多而無力清償，竟與真實姓名、綽號不
    詳之成年男子共同基於意圖為自己不法所有之概括犯意，於八十九年十一月間至
    九十年一月間，分別持上開信用卡，以「假消費、真刷卡」即未消費而刷新台幣
    （下同）一萬元實拿九千元之方式，向該真實姓名、綽號不詳之「名模兒美容名
    店」（由公訴人另簽分他案偵辦中）內之成年男子刷借現款共計二十二萬三千九
    百元（明細如附表所示），致使上開銀行陷於錯誤，依約墊付甲○○所虛偽消費
    之款項，足以生損害於前揭四家銀行。嗣甲○○收受帳單後分文未付，並經匯通
    銀行清查始知受騙。
二、案經匯通銀行訴由台灣臺中地方法院檢察署檢察官偵查起訴。
    理  由
一、訊據被告甲○○就右揭以匯通銀行信用卡假消費真借款之犯行坦承不諱，就其餘
    消費款項則以時間過久而不復記憶等語資為辯解，惟仍就本院提示之其餘萬通銀
    行、遠東銀行、土地銀行之消費明細坦承：只要是向名模兒美容名店刷卡的皆是
    假消費真借款等語。而其與真實姓名、綽號不詳之成年男子共同以假消費、真刷
    卡之方式詐領上開銀行款項等節，亦據告訴人匯通銀行指訴綦詳，並有匯通銀行
    客戶消費明細—歷史資料一份、萬通銀行持卡人歷史交易明細查詢一份、土地銀
    行消費明細及相關資料一份、遠東銀行之消費明細一份附卷可稽，復有財團法人
    金融聯合徵信中心信用卡資訊一份在卷可餐，堪信被告自白與事實相符，得以採
    信。次查，被告自承其於八十九年十一月間雖仍任職聯信商銀，惟當時經濟狀況
    已拮据，則其應已達無支付能力之程度，竟仍以「假消費、真借款」之方式向前
    開名模兒美容名店借款，得手之後，卻拒不清償，其有為自己不法所有之意圖之
    主觀犯意，至為灼然。
二、核被告所為，係犯刑法第三百三十九條第一項之詐欺取財罪，其與姓名、綽號不
    詳之成年男子就假消費、真借款之行為具有犯意之聯絡，行為之分擔，為共同正
    犯。又被告甲○○先後多次詐欺取財犯行，時間緊接，犯罪構成要件相同，顯係
    基於概括之犯意反覆為之，應依連續犯之規定，論以一罪，並加重其刑；如附表
    編號二至六所示五次犯行，雖未據公訴人提起公訴，惟與已起訴部分，有連續犯
    之裁判上一罪關係，本院自得併與審究，附此敘明。爰審酌被告犯罪動機係因一
    時經濟拮据而失慮，其所積欠匯通銀行及遠東銀行之如編號一、編號六之款項業
    已結清，惟其餘部分尚未完全清償，有匯通銀行及遠東銀行函覆之清償證明以及
    消費明細之備註記載附卷可憑，又被告犯後坦承犯行，態度尚可等一切情狀，處
    以如主文所示之刑，併諭知易科罰金之折算標準。
三、公訴意旨另以：被告甲○○明知自己無清償之能力，竟於八十九年十一月間向匯
    通銀行申辦信用卡，匯通銀行以被告甲○○任職於聯信商業銀行，誤以為資力良
    好而不疑有他，遂核發信用卡予被告甲○○，因認被告甲○○此部分涉犯詐欺匯
    通銀行之犯行；又認被告甲○○除於附表一以外之時間向名模兒美容名店假消費
    、真借款以外，尚有向伯偉加油站實業有限公司（下稱伯偉加油站）刷卡消費六
    百元、另在捷欣電腦資訊社消費七萬四千一百元等行為，事後因無力清償且避不
    見面，致匯通銀行追所無著而受有損害，因認被告甲○○此部分亦涉犯詐欺取財
    之犯行云云。惟查：被告雖自承於八十九年十一月間向匯通銀行申辦信用卡時，
    經濟狀況已不佳，惟告訴人匯通銀行於接受被告甲○○申辦信用卡時，業已向銀
    行工會照會被告甲○○之資信等情，業據告訴人陳明在卷（參閱臺灣臺中地方法
    院檢察署九十年度發查字第四二五二號卷宗），則告訴人於核卡時，並無因被告
    甲○○之行為而陷於錯誤，難認被告甲○○於申辦該行之信用卡之際有何詐欺之
    犯行；另外，被告確有向伯偉加油站及捷欣電腦資訊社刷卡消費後，因經濟狀況
    不佳而無力向匯通銀行繳付信用卡款，以致尚有積欠告訴人債款等情屬實，惟屬
    民事上債務不履行之範疇，尚難令被告就此部分負刑法上詐欺之罪責。此外，復
    查無其他積極確切之證據，足認被告此部分之行為有何詐欺之不法意圖，被告此
    部分之犯行，既難證明，因公訴人認此部分行為與前開有罪部分，有連續犯之裁
    判上一罪之關係，爰不另為無罪之諭知，附此敘明。
據上論斷，應依刑事訴訟法第二百九十九條第一項前段，刑法第二十八條、第五十六
條、第三百三十九條第一項、第四十一條第一項前段，罰金罰鍰提高標準條例第一條
前段、第二條，判決如主文。
中      華      民      國      九十一      年    八      月   二十一   日
                            臺灣臺中地方法院刑事第七庭
                                        法  官 林學晴
右正本證明與原本無異。
如不服本判決，應於判決送達後十日內向本院提出上訴狀，上訴於臺灣高等法院臺中
分院( 須附繕本 )。
                                        書記官
中      華      民      國      九十一      年    八      月   二十一   日
~FO
附表
┌───┬──────┬────────────┬───────────┬────┐
│編  號│發卡銀行    │消費日期（民國）        │消費金額（新台幣）    │備註    │
├───┼──────┼────────────┼───────────┼────┤
│  一  │匯通銀行    │八十九年十二月四日      │四萬三千五百元        │已清償  │
├───┼──────┼────────────┼───────────┼────┤
│  二  │萬通銀行    │九十年一月五日          │四萬三千四百元        │        │
├───┼──────┼────────────┼───────────┼────┤
│  三  │萬通銀行    │九十年一月十二日        │二萬七千二百元        │        │
├───┼──────┼────────────┼───────────┼────┤
│  四  │土地銀行    │九十年一月十九日        │五萬四千三百元        │        │
├───┼──────┼────────────┼───────────┼────┤
│  五  │土地銀行    │九十年一月二十三日      │一萬二千元            │        │
├───┼──────┼────────────┼───────────┼────┤
│  六  │遠東銀行    │八十九年十一月二十一日  │四萬三千五百元        │已清償  │
├───┼──────┼────────────┼───────────┼────┤
│ 總計 │            │                        │二十二萬三千九百元    │        │
└───┴──────┴────────────┴───────────┴────┘
附錄論罪科刑法條
中華民國刑法第三百三十九條
 (普通詐欺罪)
意圖為自己或第三人不法之所有，以詐術使人將本人或第三人之物交付者
，處五年以下有期徒刑、拘役或科或併科一千元以下罰金。
以前項方法得財產上不法之利益或使第三人得之者，亦同。
前二項之未遂犯罰之。
